---
title: "Análisis de datos de COVID-19 en Costa Rica"
author: "Andrea Padilla"
date: '2022-05-11'
output: 
  html_document:
    toc: true
    theme: readable
    toc_depth: 5
    toc_float:
      collapsed: false
      smooth_scroll:  false
---

```{r setup, include=FALSE}
knitr::opts_chunk$set(echo = TRUE)
```

## Presentación 
Este documento presenta gráficos generados a partir de los datos de COVID-19 en Costa Rica compartidos por el Ministerio de Salud en [https://geovision.uned.ac.cr/oges/](https://geovision.uned.ac.cr/oges/ ).

## Entradas
```{r carga-datos}
covid <- read.csv(file = "05_10_22_CSV_GENERAL.csv", sep = ";")
```

#### Datos generales de casos
covid <- read.csv("05_03_22_CSV_GENERAL.csv", sep = ";")

## Procesamiento

### Opciones Generales
```{r opciones generales}
options(scipen = 7)
```

### Curación de datos
```{r conversion-fecha}
covid$FECHA <- as.Date(covid$FECHA, format = "%d/%m/%Y")
```

## Salidas

### Gráficos

#### Casos acumulados

##### Positivos

```{r casos-positivos-acumulados}
plot(
  covid$FECHA,
  covid$positivos,
  type = "l",
  xaxt = "n",
  yaxt = "n",
  main = "Casos acumulados posititivos de COVID-19 en Costa Rica",
  xlab = "Fecha",
  ylab = "Casos positivos"
)

# Formato del eje x
axis(
  side = 1,
  covid$FECHA,
  tick = FALSE,
  format(covid$FECHA, "%m-%y"),
  cex.axis = 0.7
)

axis(
  side = 2,
  covid$positivos,
  labels = TRUE,  
  at = seq(0, 1000000, by = 200000),
  cex.axis = 0.7
)
```

##### Fallecidos

```{r Casos-fallecidos-acumulados}
# Gráfico de líneas
plot(
  covid$FECHA,
  covid$fallecidos,
  type = "l",
  xaxt = "n",
  yaxt = "n",
  main = "Casos acumulados fallecidos de COVID-19 en Costa Rica",
  xlab = "Fecha",
  ylab = "Casos fallecidos"
)
# Formato del eje X
axis(side = 1,
     covid$FECHA,
     tick = FALSE,
     format(covid$FECHA, "%m-%y"),
     cex.axis = 0.7)
# Formato del eje Y
axis(
  side = 2,
  covid$fallecidos,
  labels = TRUE,  
  at = seq(0, 10000, by = 2000),
  cex.axis = 0.7
)
```

##### Otros

```{r casos-otros-acumulados}
plot(
  covid$FECHA,
  covid$positivos,
  type = "l",
  xaxt = "n",
  yaxt = "n",
  main = "Casos acumulados de COVID en Costa Rica",
  xlab = "Fecha",
  ylab = "Casos",
  col = "blue"
)

# Casos activos
lines(covid$FECHA, covid$activos, col="red")

# Casos recuperados
lines(covid$FECHA, covid$RECUPERADOS, col="green")

# Casos fallecidos
lines(covid$FECHA, covid$fallecidos, col="black")

# Leyenda
legend(
  x = "topleft",
  inset = 0.03,
  legend = c("Positivos", "Activos", "Recuperados", "Fallecidos"),
  col = c("blue", "red", "green", "black"),
  lty = 1,
  cex = 0.7)

# Formato del eje X
axis(side = 1,
     covid$FECHA,
     tick = FALSE,
     format(covid$FECHA, "%m-%y"),
     cex.axis = 0.7)

# Formato del eje Y
axis(
  side = 2,
  covid$positivos,
  labels = TRUE,  
  at = seq(0, 1000000, by = 200000),
  cex.axis = 0.7
)
```


#### Casos diarios

##### Positivos

```{r Casos positivos}
barplot(
  height=covid$nue_posi,
  names.arg=format(covid$FECHA, "%Y"),
  ann = FALSE, 
  bty = "n", 
  tck = 0, 
  xaxt = "n",
  space = 1,
  main="Casos positivos por día",
  xlab = "Fecha",
  ylab = "Casos positivos",
  col = "blue"
)

# Fechas minima y máxima
x_min <- min(covid$FECHA)
x_max <- max(covid$FECHA)

# Formato del eje X
axis(
  side = 1,
  at = match(seq(as.Date(x_min), x_max, "years"), covid$FECHA) * (1 + 1),
  labels = format(seq(as.Date(x_min), x_max, "years"), "%Y"),
  lwd = 0)
```

##### Fallecidos

```{r Casos fallecidos}
barplot(
  height=covid$nue_falleci,
  names.arg=format(covid$FECHA, "%Y"),
  ann = FALSE, 
  bty = "n", 
  tck = 0, 
  xaxt = "n",
  space = 1,
  main="Casos fallecidos por día",
  xlab = "Fecha",
  ylab = "Casos fallecidos",
  col = "black"
)

# Fechas minima y máxima
x_min <- min(covid$FECHA)
x_max <- max(covid$FECHA)

# Formato del eje X
axis(
  side = 1,
  at = match(seq(as.Date(x_min), x_max, "years"), covid$FECHA) * (1 + 1),
  labels = format(seq(as.Date(x_min), x_max, "years"), "%Y"),
  lwd = 0)
```

##### Hospitalizados

```{r casos-nuevos-hospitalizados}
barplot(
  height=covid$nue_hospi,
  names.arg=format(covid$FECHA, "%Y"),
  ann = FALSE, 
  bty = "n", 
  tck = 0, 
  xaxt = "n",
  space = 1,
  main="Casos hozpitalizados por día",
  xlab = "Fecha",
  ylab = "Casos",
  col = "black"
)

# Fechas minima y máxima
x_min <- min(covid$FECHA)
x_max <- max(covid$FECHA)

# Formato del eje X
axis(
  side = 1,
  at = match(seq(as.Date(x_min), x_max, "years"), covid$FECHA) * (1 + 1),
  labels = format(seq(as.Date(x_min), x_max, "years"), "%Y"),
  lwd = 0
)
```


##### Hospitalizados en salón y UCI

```{r casos-nuevos-salon-UCI}
plot(
covid$FECHA,
covid$salon,
type = "l",
xaxt = "n",
yaxt = "n",
main = "Casos hospitalizados en salón y UCI por Covid en Costa Rica",
xlab = "Fecha",
ylab = "Casos",
col = "green"
)
# Casos activos
lines(covid$FECHA, covid$UCI, col="red")


# Leyenda
legend(
x = "topleft",
inset = 0.03,
legend = c("En salon", "En UCI"),
col = c("green", "red"),
lty = 1,
cex = 0.7)

# Formato del eje X
axis(side = 1,
covid$FECHA,
tick = FALSE,
format(covid$FECHA, "%m-%y"),
cex.axis = 0.7)

# Formato del eje Y
axis(
side = 2,
covid$UCI,
labels = TRUE,
at = seq(0, 1000, by = 100),
cex.axis = .7
)
```


##### Casos activos de menores, adultos y adultos mayores.

```{r casos-menores-adultos-adultos-mayores}
plot(
covid$FECHA,
covid$adul_acti,
type = "l",
xaxt = "n",
yaxt = "n",
main = "Casos menores, adultos y adultos mayores en Costa Rica",
xlab = "Fecha",
ylab = "Casos",
col = "green"
)
# Casos adultos
lines(covid$FECHA, covid$menor_acti, col="blue")
# Casos de adultos mayores
lines(covid$FECHA, covid$am_acti, col="red")

# Leyenda
legend(
x = "topleft",
inset = 0.03,
legend = c("Adultos", "Menores", "Adultos Mayores"),
col = c("green", "blue", "red"),
lty = 1,
cex = 0.7)

# Formato del eje X
axis(side = 1,
covid$FECHA,
tick = FALSE,
format(covid$FECHA, "%m-%y"),
cex.axis = .7)

# Formato del eje Y
axis(
side = 2,
covid$adul_acti,
labels = TRUE,
at = seq(0, 150000, by = 30000),
cex.axis = .7
)
```




